【裁判字號】    89,簡上,103
【裁判日期】    890927
【裁判案由】    傷害
【裁判全文】
臺灣臺北地方法院刑事判決                        八十九年度簡上字第一三號
    公  訴  人  臺灣臺北地方法院檢察署檢察官
    被      告  丁○○
右列被告因傷害案件，不服本院臺北簡易庭，八十九年度北簡字第九三九號，中華民
國八十九年四月十日第一審判決（聲請簡易判決處刑案號：臺灣臺北地方法院檢察署
八十九年度偵字第三九七七號），提起上訴，本院管轄第二審之合議庭認為應適用通
常程序審判，自為第一審判決，判決如左：
    主  文
原判決撤銷。
本件公訴不受理。
    理  由
一、公訴意旨略以：丁○○與丙○○係夫妻關係，惟因故分居中，其等所生之二子自
    幼與丁○○共同生活，民國八十九年元月間，丙○○以訪友為由欲帶小兒子外出
    ，丁○○不疑有他，同意丙○○攜子外出，詎丙○○將小兒子送往他處，且避不
    見面，嗣於同年二月十四日下午三時許，丁○○前往台北市○○○路○段一三五
    巷二十七號丙○○經營之機車行，百般要求高某告知小兒子下落欲帶回卻遭拒，
    一時心急如焚，動手毆打丙○○，致其右胸瘀傷十五×六公分、右胸瘀傷十×０
    ‧五公分三處、頸部瘀傷五×一公分、前胸撕裂傷共二處一×０‧五公分、十×
    六公分等傷害，因認被告涉涉犯刑法第二百七十七條第一項之傷害罪嫌。
二、按刑事訴訟法第四百五十一條之一第四項但書第二款規定，法院認定之犯罪事實
    顯然與檢察官據以求處罪刑之事實不符，依第四百五十二條之規定不應適用簡易
    程序判決，又按四百四十九條第三項規定，不受理判決不得適用簡易程序判決，
    本院應依四百五十五條之一準用同法第三百六十九條第二項規定，撤銷原審判決
    ，改由本院管轄之合議庭自為第一審判決（本院卷附臺灣高等法院八十四年度法
    律座談會研究結論及法院辦理刑事訴訟簡易程序案件應行注意事項第十四點參照
    ），合先敘明。
三、按犯罪事實應依證據認定，無證據不得推定其犯罪事實；又不能證明被告犯罪者
    ，應諭知無罪之判決，刑事訴訟法第一百五十四條、第三百零一條第一項分別定
    有明文；且認定不利於被告之事實須依積極證據，苟積極證據不足為不利於被告
    事實之認定時，即應為有利於被告之認定（最高法院三十年台上字第八一六號判
    例參照）。又告訴人之告訴，係以使被告受刑事訴追為目的，是其陳述是否與事
    實相符，仍應調查其他證據以資審認（最高法院五十二年度台上字第一三００號
    判例參照）；被害人所述被害情形如無瑕疵可指，而就其他方面調查又與事實相
    符，則其供述始得為判決之基礎（最高法院三十二年度上字第六五七號判例參照
    ）。次按又行為人對於構成犯罪之事實，明知並有意使其發生者，為故意，行為
    人對於構成犯罪之事實，預見其發生而其發生並不違反其本意者，以故意論，刑
    法第十三條亦有明文。是故意犯之行為人須對於客觀不法構成要件之所有行為情
    狀有所認識，並有決意實現不法構成要件之主觀心態，或有容忍、聽任構成要件
    該當結果發生之心態，始符合該犯罪之主觀構成要件，得為故意犯刑罰法令處罰
    之對象。
四、公訴人認被告丁○○涉有傷害罪嫌，無非以：起訴事實業據告訴人丙○○指訴甚
    詳，且有診斷證明書在卷可稽，資為論據。訊據被告堅決否認有公訴人所指之故
    意傷害犯行，辯稱：當天伊因為詢問小兒子行蹤才與伊丈夫高俊宏發生爭執，伊
    當時只是拉住高俊宏的衣領，要求高俊宏把小孩還給伊，結果高俊宏施暴用力把
    伊一推，使伊撞倒旁邊的桌子及牆角，手指瘀青，也造成高俊宏衣服被拉垮伊並
    未出手毆打高俊宏，在拉衣領之間，指甲雖不小心勾到高俊宏頸部，但絕非故意
    ，亦非如高俊宏所提呈之照片或衣領等多處傷害，衣服亦非如照片被拉破的樣子
    等語。
五、經查證人戊○○即當日至現場處理之台北市政府警察局中山分局建國派出所警員
    證稱：「高俊宏那天只有穿一件，是穿襯衫，他用左手放在胸口的衣服上，領子
    有點垮垮的」、「我沒有看到衣服有無像照片那麼破，但我只看到衣服有衣衫不
    整」、「我只看到脖子一點點紅紅的，其他的部分傷口，我沒有看到」以及「現
    場只有我、高俊宏、丁○○以及他們的小孩共四人」等語（見八十九年偵字第三
    九七七偵查卷第四十三頁、本院八十九年七月三十一日訊問筆錄），顯見告訴人
    指述發生爭執時其朋友乙○○有看到被告毆打伊以及受有右胸瘀傷十五×六公分
    、右胸瘀傷十×０‧五公分三處、頸部瘀傷五×一公分、前胸撕裂傷共二處一×
    ０‧五公分、十×六公分等多處傷害，顯有疑義。次查證人甲○○即受理備案之
    台北市政府警察局中山分局建國派出所警員雖證稱：當時告訴人有將傷口給伊看
    ，而衣服就像照片上的一樣被拉垮等語（見八十九年七月十二日訊問筆錄），，
    然從告訴人位於台北市○○○路○段一三五巷二十七號所經營之機車行至台北市
    政府警府警察局中山分局建國派出所中間有一段路程，告訴人亦自承被告是用走
    路至派出所，伊是由乙○○用機車載至派出所，告訴人多處傷口亦有可能由其他
    原因所造成，故告訴人當時之傷口是否皆為被告所為亦有疑義。再查證人即告訴
    人及被告之子高傑偉證稱：「‧‧‧我媽媽很激動，就拉著我爸爸的衣服，我爸
    爸就把我媽媽推到旁邊，結果撞倒桌子，過了不久，警察就來了」、「我媽媽並
    無打我爸爸，他只有抓而已」等語（見本院八十九年七月三十一日訊問筆錄），
    且從被告亦受有右手拇指瘀血一‧五×一‧五公分、小指一×一公分傷痕，此有
    診斷書一紙附卷可稽，顯見被告辯稱因情急緣故拉著告訴人之衣領，指甲不小心
    勾到告訴人頸部，使告訴人受傷等語，有被告之答辯狀及本院審判筆錄可憑，足
    認被告當時在拉扯之間，應注意並能注意不得使他人受傷，而疏未注意，致告訴
    人受有傷害，被告此部分不利於己之自白，應較可採信。
六、綜上所述，原審援引刑法第二百七十七條第一項對被告論罪科刑，固非無據，然
    依告訴人所為指訴及本院依職權調查之全部證據，並依社會常情綜合判斷，均無
    足證明被告有公訴人所指之傷害故意，自難僅以告訴人之單一指訴，遽令被告就
    該客觀上無預見可能性之傷害結果負故意傷害罪責。然核被告所為，應係犯刑法
    第二百八十四條第一項之過失傷害罪，尚非公訴人所指之傷害罪。揆諸前揭規定
    公訴人所認定之犯罪事實與本院不同不應以簡易判決處刑，應適用通常訴訟程序
    ，從而本院自應將原判決撤銷，自為第一審判決。
七、再按告訴乃論之罪，告訴人於第一審辯論終結前得撤回其告訴，又告訴經撤回者
    ，應諭知不受理之判決，刑事訴訟法第二百三十八條第一項、第三百零三條第三
    款分別定有明文。查被告所犯係刑法第二百八十四條第一項之過失傷害罪，依同
    法第二百八十七條前段規定須告訴乃論，被告業於八十九年七月三十一日與告訴
    人達成和解，告訴人具狀表明撤回其告訴，此有和解書一紙在卷足憑，依照前揭
    說明，應諭知不受理判決。
據上論斷，應依刑事訴訟法第四百五十五條之一第一項、第三項、第四百五十二條、
第三百六十九條第一項前段、第二項、第三百六十四條、三百零三條第三款，判決如
主文。
本案經檢察官丁樹蘭到庭執行職務
中    華    民     國      八十九    年    九      月     二十七        日
                                      臺灣臺北地方法院刑事第三庭
                                          審判長法  官  陳興邦
                                                法  官  葉建廷
                        法  官  陳德民
右正本證明與原本無異。
如不服本判決得於判決送達後十日內向本院提出上訴狀。
                                                書記官  楊秋鈴
中    華    民     國      八十九    年    九      月     二十七        日


司法院資訊處製作；財團法人民間司法改革基金會備份。
